【裁判字號】    96,訴,5291
【裁判日期】    970130
【裁判案由】    毒品危害防制條例
【裁判全文】
臺灣高雄地方法院刑事判決              96年度訴字第5291號
公  訴  人  臺灣高雄地方法院檢察署檢察官
被      告  乙○○
上列被告因違反毒品危害防制條例案件，經檢察官提起公訴（96
年度毒偵字第10052 號），本院合議庭裁定由受命法官獨任進行
簡式審判程序，判決如下：
    主  文
乙○○施用第一級毒品，累犯，處有期徒刑捌月。扣案海洛因壹
小包（驗後淨重零點玖柒公克，含包裝袋）、殘留海洛因之分裝
杓壹只，均沒收銷燬之。扣案注射針筒壹支沒收之。
    事  實
一、乙○○前因施用毒品案件，經本院裁定令入戒治處所施以強
    制戒治，於民國89年12月5 日執行完畢；又因施用毒品案件
    ，經本院以94年訴字第455 號判決判處有期徒刑10月確定，
    甫於95年2 月26日縮刑期滿執行完畢。詎乙○○仍未戒絕毒
    癮，竟基於施用第一級毒品海洛因之犯意，於96年11月9 日
    上午7 時許，在其位於高雄市○○區○○路236 號住處，以
    海洛因摻水置入針筒內入注射之方式，施用第一級毒品海洛
    因1 次。嗣於同日下午4 時35分許，在高雄市○○區○○街
    與鳳興路口為警查獲，並扣得其所有海洛因1 小包（驗後淨
    重0.97公克）、殘留海洛因分裝杓1 只及預備供施打海洛因
    之用注射針筒1 支。經警徵得其同意採集尿液送驗，結果呈
    海洛因代謝後嗎啡陽性反應，而查悉上情。
二、案經高雄縣政府警察局小港分局報告臺灣高雄地方法院檢察
    署檢察官偵辦起訴。
    理  由
一、本件被告乙○○所犯為死刑、無期徒刑或最輕本刑為3 年以
    上有期徒刑以外之罪，其於準備程序中就被訴事實為有罪之
    陳述，經告知簡式審判程序之旨，並聽取公訴人及被告之意
    見後，依刑事訴訟法第273 條之1 第1 項規定，裁定由受命
    法官獨任進行簡式審判程序，合先敘明。
二、(一)訊據被告乙○○對於上揭犯行於本院審理時供承不諱，且
    被告於96年11月9 日為警查獲後所採集之尿液，經送檢驗之
    結果，確呈嗎啡陽性反應，此有高雄市立凱旋醫院96年11月
    19日濫用藥物尿液檢驗報告及高雄市政府警察局小港分局辦
    理毒品案件採取尿液對照表各1 份附卷可稽；而扣案白色粉
    末1 包及分裝杓1 只經分別送高雄市立凱旋醫院、高雄醫學
    大學附設中和紀念醫院檢驗結果，均確呈海洛因陽性反應，
    有高雄市立凱旋醫院96年12月3 日高市凱醫驗字第5618號濫
    用藥物成品檢驗鑑定書、高雄醫學大學附設中和紀念醫院96
    年12月31日檢驗報告（報告編號：0000-000）各1 紙附卷可
    考，並有注射針筒1 支扣案，堪認被告之自白核與事實相符
    ，應堪採信。本案事證明確，被告上開施用第一級毒品犯行
    ，堪以認定。
    (二)修正之毒品危害防制條例第20條就施用毒品者，祇於「初
    犯」及「5 年後再犯」二種情形，有其追訴條件之限制，即
    須於初犯經觀察、勒戒或強制戒治釋放後，5 年內均無施用
    毒品之行為，始能認其前所實施之觀察、勒戒或強制戒治已
    足遮斷毒癮，而得於5 年後再犯時，再予適用初犯之規定，
    重行觀察、勒戒等程式。倘5 年內已經再犯，被依法追訴處
    罰，縱其第3 次（或第3 次以上）施用毒品之時間在初犯釋
    放5 年以後，即與「5 年後再犯」之情形有別，且因已於「
    5 年內再犯」，顯見原實施觀察、勒戒或強制戒治，已無法
    收其實效，而無5 年戒斷期之存在，自無再經觀察、勒戒及
    強制戒治之必要，應得逕行追訴處罰，最高法院著有95年5
    月9 日95年第7 次刑事庭會議決議可資參照。本件被告前因
    施用毒品案件，經本院裁定送戒治處所施以強制戒治，於89
    年12月5 日執行完畢釋放，復因施用毒品案件，經本院以94
    年訴字第455 號判處有期徒刑10月確定，有臺灣高等法院被
    告前案紀錄表1 份在卷可參。被告既曾於「5 年內再犯」，
    且經法院判處罪刑確定，本件被告復於96年11月9 日施用第
    一級毒品海洛因為警查獲，即非屬該條例第20條第3 項所定
    「5 年後再犯」之情形，檢察官依毒品危害防制條例第23條
    第2 項之規定，予以追訴，自屬適法。
三、(一)按海洛因係屬毒品危害防制條例第2 條第2 項第1 款所稱
    之第一級毒品，依法不得施用。核被告乙○○所為，係犯毒
    品危害防制條例第10條第1 項之施用第一級毒品罪。其持有
    海洛因後，進而施用，其持有之低度行為應被其施用之高度
    行為所吸收，不另論罪。又其前因施用毒品案件經本院以94
    年度訴字第455 號判處有期徒刑10月確定，甫於95年2 月26
    日執行完畢，有臺灣高等法院被告前案紀錄表1 份在卷可稽
    ，其於前開有期徒刑執行完畢後5 年內，故意再犯本件有期
    徒刑以上之罪，應依刑法第47條第1 項之規定論以累犯，並
    加重其刑。爰審酌被告前已因施用毒品案件經送強制戒治，
    猶未徹底戒除毒癮，本不宜寬貸，惟念其犯後坦承犯行，併
    考量施用毒品乃自戕一己之身體健康，並具有病患性人格之
    特質，其行為本身對社會所造成之危害並非直接、鉅大等一
    切情狀，量處如主文所示之刑，以資儆懲。
    (二)扣案被告所有白色粉末1 小包（驗後淨重0.97公克）、分
    裝杓1 只，經送驗結果，均確呈海洛因陽性反應，業如上述
    ，而包裝袋、分裝杓與其上殘留之毒品，衡情均已難以分析
    剝離，自應整體視為毒品，不問屬於犯人與否，均應依毒品
    危害防制條例第18條第1 項前段之規定宣告沒收銷燬之。而
    扣案注射針筒1 支，為被告所有預備供施打海洛因所用之物
    ，業經被告坦承在卷，應依刑法第38條第1 項第2 款之規定
    ，宣告沒收之。至送鑑耗損之毒品既已滅失，自無庸再予宣
    告沒收銷燬之必要，併此敘明。
據上論斷，應依刑事訴訟法第273 條之1 第1 項、第284 條之1
、第299 條第1 項前段，毒品危害防制條例第10條第1 項、第18
條第1 項前段，刑法第11條、第47條第1 項、第38條第1 項第2
款，判決如主文。
本案經檢察官甲○○到庭執行職務
中    華    民    國    97    年     1     月    30    日
                  刑事第六庭  法  官 王  琁
以上正本證明與原本無異。
如不服本判決應於收受本判決後10日內向本院提出上訴書狀，並
應敘述具體理由，如未敘述上訴理由者，應於上訴期間屆滿後20
日內補提理由書狀於本院（均須按他造當事人之人數附繕本）「
切勿逕送上級法院」。
中    華    民    國    97    年     1     月    30    日
                              書記官 曾小玲
附錄本案論罪科刑法條全文：
毒品危害防制條例第10條
施用第一級毒品者，處6 月以上5 年以下有期徒刑。


司法院資訊處製作；財團法人民間司法改革基金會備份。
